【裁判字號】    99,交訴,41
【裁判日期】    991207
【裁判案由】    肇事遺棄罪
【裁判全文】
臺灣桃園地方法院刑事判決              99年度交訴字第41號
公  訴  人  臺灣桃園地方法院檢察署檢察官
被      告  陳韻竹
上列被告因肇事逃逸案件，經檢察官聲請以簡易判決處刑（99年
度偵字第21565 號），經本院認為不宜以簡易判決處刑（受理案
號為99年度桃交簡字第3042號），改依通常程序審理，茲判決如
下：
    主  文
陳韻竹駕駛動力交通工具肇事，致人受傷而逃逸，處有期徒刑陸
月，如易科罰金，以新臺幣壹仟元折算壹日。緩刑貳年
    事  實
一、陳韻竹於民國99年7 月1 日上午9 時許，駕駛車牌號碼
    6258-EV 自小客貨車，沿桃園縣桃園市○○路○ 段由桃德路
    往國際路方向行駛，明知楊宗岳所騎乘車牌號碼251-GGP 號
    重型機車同向行使在伊所駕駛自小客貨車之右前方，然於同
    日上午9 時11分許，行經桃園縣桃園市○○路○ 段414 巷
    115 號前時，為求個人會車之便，欲超同向在右之楊宗岳機
    車，本應注意汽車行駛時，駕駛人應注意兩車併行之間隔，
    並隨時採取必要之安全措施，以避免發生危險，且當時天候
    晴，日間自然光線充足，路面乾燥，無缺陷，視距良好，按
    當時情形，並無不能注意之情事，竟疏未注意保持兩車併行
    之間隔，貿然偏向右方行駛，致陳韻竹駕駛之自小客貨車右
    後方帆布，與楊宗岳之左手把發生擦撞，使楊宗岳人車倒地
    ，受有身體多處擦挫傷之傷害（過失傷害部分未據告訴）。
    詎陳韻竹於明知駕車肇事，卻未下車救護傷者，反基於駕駛
    動力交通工具肇事，致人受傷而逃逸之故意，逕駕車逃離現
    場。嗣經楊宗岳報警處理，始循線查獲上情。
二、案經桃園縣政府警察局桃園分局報請臺灣桃園地方法院檢察
    署檢察官偵查後聲請以簡易判決處刑，本院認為不宜，改依
    通常程序審理。
    理  由
壹、程序事項：
一、按檢察官聲請以簡易判決處刑之案件，經法院認為有刑事訴
    訟法第451 條之1 第4 項但書之情形者，應適用通常程序審
    判之，同法第452 條定有明文。經查，本件被告陳韻竹經檢
    察官聲請簡易判決處刑之犯罪事實，本院認有刑事訴訟法第
    451 條之1 第4 項但書第1 款所定之事由，不宜以簡易判決
    處刑，爰依刑事訴訟法第452 條之規定，改依通常程序審判
    之。
二、次按「被告以外之人於審判外之陳述，雖不符前4 條之規定
    ，而經當事人於審判程序同意作為證據，法院審酌該言詞陳
    述或書面陳述作成時之狀況，認為適當者，亦得為證據。」
    刑事訴訟法第159 條之5 定有明文。本案認定犯罪事實所引
    用之本案卷內所有卷證資料（包含文書證據、物證等證據）
    ，並無證據證明係公務員違背法定程序所取得，且被告及辯
    護人於本院審理終結前就卷內所有卷證資料之證據能力均表
    示無意見而同意作為證據，本院審酌卷內證據作成時之狀況
    並無瑕疵存在，均屬合法適當，依刑事訴訟法第159 條之5
    之規定，應認本案認定犯罪事實所引用之所有證據，均有證
    據能力，得為證據，合先敘明。
貳、實體部分：
一、訊據被告固坦承有於上開時地，駕車行經肇事地點等情不諱
    ，惟矢口否認有何肇事逃逸犯行，辯稱：伊當時駕車之車速
    是30、40公里，伊並不知旁邊有機車，也不知道有發生碰撞
    ，是接到警察之電話通知後，才知悉有肇事之情事。且伊有
    辦理保險，實無肇事逃逸之動機云云。經查：
  (一)證人即被害人楊宗岳騎乘重型機車於上開時地，與被告所駕
    駛之自小客貨車發生擦撞，致被害人車倒地，受有多處擦傷
    ，而被告未下車查看處理，亦未對被害人施以任何救護措施
    ，即逕自駛離現場等情，業據證人即被害人楊宗岳於警詢及
    本院審理時證述歷歷，並有衛生署桃園醫院診斷證明書、道
    路交通事故現場圖、道路交通事故肇事逃逸追查表、道路交
    通事故調查報告表(一)、(二)及現場及車損照片8 張等資料附卷
    可佐。
  (二)被告已供承有於上開肇事之時地，駕車行經該處，核與證人
    楊宗岳之證述情節相符，此部分事實應堪認定。被告雖以前
    揭情詞置辯，惟查：
  1.證人即到場處理員警黃禹宗於本院審理時具結證稱：根據被
    害人的說法，一開始重型機車是自小客貨車在後方，行進過
    程中自小客貨車的速度就超越機車的速度等語，佐以被告於
    本院審理中亦證稱：那條路很小等語。該路段既非寬敞，且
    被害人所駕駛之重型機車原既係騎乘在被告之前方，被告對
    於被害人與伊同樣行駛在國際路1 段414 巷等情，自難諉為
    不知。
  2.再者，關於被告行車時速部分，證人楊宗岳於檢察官偵訊時
    具結證稱：被告當時車速很慢，大約10、20公里等語，另於
    本院審理時證稱：伊在當天早上9 點多時，經過一條小路，
    陳韻竹與前方車輛正在會車等語，佐以被告於本院審理時亦
    自承：那邊路很小，有時候會車要停一下等語，顯見被告駕
    車行經國際路1 段414 巷115 號附近時，因為路面狹小而有
    與其他車輛進行會車之必要，衡諸一般社會常情，汽車駕駛
    人在進行會車時，為避免車輛發生碰撞，通常均會放慢速度
    ，以便觀察車身前後與其他車輛之間距，被告辯稱伊當時時
    速應是30、40公里等情，明顯與被告供稱伊當時正在會車等
    情不符，顯不足採。
  3.關於本件車禍發生之經過，證人楊宗岳於本院審理時具結證
    稱：陳韻竹當時因為要會車，所以將自小客貨車的車身往右
    ，我在陳韻竹車子的右後方被擦撞倒龍頭的左手邊，我就倒
    下了。陳韻竹撞倒伊之後，因為是在會車，所以有稍微停頓
    一下，不過後來他就走了等語。佐以被告於本院審理時亦自
    承：那邊路很小，有時候會車要停一下，伊開車時也都會看
    照後鏡等語，其並一度供承與楊宗岳之機車發生碰撞等情（
    見本院99年11月23日審判筆錄第3 頁），參以被告自小客貨
    車右後方帆布刮痕走向為由前往後，足見被告駕駛自小客貨
    車行進過程中，行車速度非快，且在駕車超越右前方之重型
    機車時，已知悉楊宗岳所騎乘之重型機車係在伊所駕駛自小
    客貨車之車身右方，被告於會車偏向右方之同時，依一般駕
    駛人之行車習慣，理應更加注意自小客貨車與重型機車之車
    身間距，以求行車安全。而被告亦供稱伊開車時會觀看後視
    鏡，而會車時，也會稍做停頓，顯見其應可透過汽車之後視
    鏡，觀察伊車輛與被害人重型機車彼此間之行車狀況，而國
    際路1 段414 巷又非寬敞之道路，於上午9 時許人車稀少，
    並據證人黃宗禹結證在卷，如有擦撞車禍事故發生，被告實
    不可能毫無所知。被告徒以不知有發生碰撞等語置辯，顯無
    可採。
  4.被告雖另辯稱伊有保險，所以並無肇事逃逸之必要云云。然
    觀諸被告提供之汽車保險卡內容，係屬強制汽車責任保險之
    保險類別，此有卷附汽車保險卡、強制汽車責任保險費收據
    等資料在卷可憑。而被告除了加保新安東京海上產物保險之
    強制汽車責任險外並無加保其他意外責任險等情，有電話記
    錄查詢表1 紙在卷可憑。查強制汽車責任保險法之立法目的
    ，本係為保障道路交通事故之被害人，此與一般第三人責任
    保險，其目的係在減輕要保人之責任等情，有所區別。刑法
    第185 條之4 之立法意旨，係為維護交通安全，加強救護，
    減少被害人之死傷，促使駕駛人於肇事後，能對被害人即時
    救護，此與被害人是否可透過保險獲得相當之理賠，並無必
    然之關係，此由目前強制汽車責任保險法制已充分保障被害
    人可獲得理賠之情形下，實務上仍不斷出現肇事逃逸之犯行
    可見一斑。是被告是否有加保強制汽車責任險，與被告主觀
    上是否有肇事逃逸之犯意，誠屬二事，被告徒以其所駕駛之
    自小客貨車已有加保強制汽車責任保險等語置辯，誠無足取
    。
  (三)按前行車減速靠邊或以手勢或亮右方向燈表示允讓後，後行
    車始得超越。超越時應顯示左方向燈並於前車左側保持半公
    尺以上之間隔超過，行至安全距離後，再顯示右方向燈駛入
    原行路線；又汽車駕駛人駕駛汽車肇事致人受傷而逃逸者，
    吊銷其駕駛執照，並應負刑事責任，道路交通安全規則第
    101 條第1 項第5 款、道路交通管理處罰條例第62條第4 項
    前段、刑法第185 題之4 均定有明文，被告既考領有駕駛執
    照，當熟知上開規定。被告於上揭時地駕駛自小客貨車肇事
    後，既可知悉被害人有人車倒地之情形，竟未下車救助、報
    警處理，反而繼續駕車離開肇事現場，難謂其無因畏罪卸責
    而肇事逃逸之犯意可言。
  (四)綜上，本件被告上揭犯行堪予認定，應予依法論科。
三、論罪科刑：
  (一)核被告所為，係犯係犯刑法第185 條之4 之肇事遺棄罪。
  (二)爰審酌被告，素無前科紀錄，有臺灣高等法院被告前案紀錄
    表可稽，足認其素行良好；被害人所受傷害均屬擦傷，尚屬
    輕微，犯罪所生之危害非屬重大：而被告已就過失傷害部分
    與被害人達成和解，被害人亦表示願意原諒被告，可見被告
    犯後已積極彌補損害，犯後態度良好等一切情狀，量處如主
    文所示之刑，並諭知易科罰金之折算標準。
  (三)被告前無科刑紀錄，有本院被告前案紀錄表1 份在卷足憑，
    而被告於99年7 月1 日肇事，已於99年7 月9 日達成和解，
    賠償被害人之損失，被害人亦表示願意原諒被告等情，有本
    院99年10月13日訊問筆錄1 份在卷可按，本院斟酌被告係因
    一時失慮致罹刑典，事後積極與被害人達成和解，賠償告訴
    人損害，顯有悔意，經此次科刑教訓後，應知所警惕，當無
    再犯之虞，本院因認原審對其所宣告之刑，以暫不執行為適
    當，爰依刑法第74條第1 項第1 款之規定宣告緩刑2 年，以
    啟自新。
據上論斷，應依刑事訴訟法第452 條、第299 條1 項前段，刑法
第185 條之4 、第41條第1 項前段、第74條第1 項第1 款，判決
如主文。
本案經檢察官黃惠玲到庭執行職務
中    華    民    國    99    年    12    月    7     日
                  交通法庭  審判長  法  官  徐培元
                                    法  官  李麗珍
                                    法  官  廖珮伶
以上正本證明與原本無異。
如不服本判決，應於判決送達後10日內向本院提出上訴狀（應附
繕本）。
                                    書記官  劉家蕙
中    華    民    國    99    年    12    月    7     日

司法院資訊處製作；財團法人民間司法改革基金會備份。
